臺灣澎湖地方法院民事裁定
111年度消債抗字第1號
抗  告  人  簡聖瑋  
代  理  人  林泓帆律師（法扶律師）
上列抗告人因消費者債務清理條例聲請清算事件，對於中華民國
111年1月18日本院111年度消債清字第1號裁定提起抗告，本院裁
定如下：
    主  文
抗告駁回。
抗告程序費用新臺幣壹仟元由抗告人負擔。
    理  由
一、抗告意旨略以：抗告人自民國102年起因另案在法務部矯正
    署澎湖監獄（下稱澎湖監獄）服刑迄今，澎湖監獄即為抗告
    人之寄寓地及居所。又依消費者債務清理條例（下稱消債條
    例）第5條規定於101年1月4日修法理由，消債事件專屬管轄
    應著重於使用法院便利性為考量。原裁定強令長年在澎湖監
    獄服刑之抗告人須跨海至臺灣高雄地方法院（下稱高雄地院
    ）聲請清算程序，即與上開修法意旨相左，爰請將原裁定廢
    棄等語。
二、按債務人不能清償債務或有不能清償之虞者，得依本條例所
    定更生或清算程序，清理其債務；更生及清算事件專屬債務
    人住所地或居所地之地方法院管轄，消債條例第3條、第5條
    第1項分別定有明文。又關於更生或清算之程序，除本條例
    別有規定外，準用民事訴訟法之規定，消債條例第15條亦定
    有明文。次按定法院之管轄，以起訴時為準；訴訟之全部或
    一部，法院認為無管轄權者，依原告聲請或依職權以裁定移
    送於其管轄法院，民事訴訟法第27條、第28條第1項亦分別
    定有明文。再依民法第20條第1項之規定，依一定事實足認
    以久住之意思，住於一定之地域者，即為設定其住所於該地
    。顯見我國民法關於住所之設定，兼採主觀主義及客觀主義
    之精神，必須主觀上有久住一定地域之意思，客觀上有住於
    一定地域之事實，該一定之地域始為住所，故住所並不以登
    記為要件，住所之廢止亦同（最高法院28年滬上字第112號
    、27年上字第2454號、93年台抗字第393號裁判意旨參照）
    。
三、經查：抗告人係於110年7月9日具狀向本院聲請債務清理之
    前置調解，經本院以110年度司消債調字第13號更生調解事
    件受理在案，抗告人復於調解不成立後，於111年1月5日向
    本院聲請清算等情，有抗告人之消費者債務清理法院前置調
    解聲請狀、清算聲請狀上之本院收發戳章、委任狀在卷可佐
    （見調解卷第3頁，原審卷第11、25頁），依消債條例第153
    之1條第2項規定，以其調解之聲請視為清算之聲請。而抗告
    人自102年間因另案在澎湖監獄服刑，戶籍地址自109年7月2
    7日即設於高雄市○○區○○里○○街00巷0號，有抗告人之在監執
    行證明書、戶籍資料可參（見調解卷第12頁，原審卷第31頁
    ），然抗告人嗣於111年6月7日假釋出監，而戶籍地址並未
    變更，仍設於上址等情，有抗告人之臺灣高等法院在監在押
    全國紀錄表、戶籍資料可參（見本院卷第37、41頁），參以
    抗告人金融帳戶分別開立在○○銀行○○分行、○○銀行○○分行，
    其所提出之○○○○郵件通訊處亦記載高雄地區（見原審卷第25
    至33頁），堪認其生活重心在高雄，由高雄地院管轄應較為
    便利，則原裁定將本件移送高雄地院，即無違誤。抗告意旨
    指摘原裁定不當，求予廢棄，非有理由，應予駁回。
四、爰裁定如主文。
中　　華　　民　　國　　111 　年　　7 　　月　　26　　日
                  民事庭  審判長法  官  李宛玲
　　　　　　　　　　　　        法　官　王政揚
　　　　　　　　　　　　　　　　法　官　王偉為
以上正本係照原本作成。
本裁定除以適用法規顯有錯誤為理由外，不得再抗告。如提起再
抗告，應於收受送達後10日內委任律師為訴訟代理人，向本院提
出再抗告狀，並繳納再抗告新臺幣1,000元。
中　　華　　民　　國　　111 　年　　7 　　月　  26　　日
                                書記官　莊心羽